【裁判字號】    90,台上,2091
【裁判日期】    900412
【裁判案由】    違反毒品危害防制條例
【裁判全文】
最高法院刑事判決                                九十年度台上字第二○九一號
    上  訴  人  甲○○
右上訴人因違反毒品危害防制條例案件，不服台灣高等法院高雄分院中華民國九十年
一月十九日第二審更審判決（八十九年度上更(一)字第四一一號，起訴案號：台灣屏東
地方法院檢察署八十六年度偵字第二九六六、三六二五、五六二五號），提起上訴，
本院判決如左：
    主  文
原判決撤銷，發回台灣高等法院高雄分院。
    理  由
本件原判決認定上訴人甲○○與邢志強共同基於走私化學合成麻醉藥品安非他命販售
牟利之概括犯意，由上訴人安排自中國大陸走私化學合成麻醉藥品安非他命至金門，
邢志強則安排人員前往接運回台灣後販售。自民國八十六年三月上旬起，由綽號「郭
呆」之姓名年籍不詳成年男子與郭峻瑋、李宗憲、李生春（均已判決）等人共同基於
運送走私麻醉藥品安非他命之犯意，分別由「郭呆」及郭峻瑋依邢志強之走私計畫，
從台灣搭機前往金門，再轉赴小金門，接獲自中國大陸走私入境之麻醉藥品安非他命
。復由邢志強或上訴人聯絡李生春，利用李某任職於復興航空公司金門航站業務員職
務之便利，乘機掩護走私入境之麻醉藥品安非他命，不必經過金門航站之安全檢查，
而由「郭呆」及郭峻瑋運返回台。交由邢志強以每公斤新台幣（下同）三十三萬元之
代價非法販售予綽號為「徐仔」之不詳姓名男子等人。依上述模式先後於如附表一所
示之時間，共走私如附表一所示次數、數量。嗣於同年四月九日十時二十五分許，郭
峻偉與該次始知情參與之李宗憲二人，又以同樣手法經李生春掩護而未經金門機場安
全檢查，將接獲之走私品麻醉藥品安非他命運送來台。在台北松山機場航站大廈前，
經警當場查獲，並扣得裝有安非他命淨重為十五點八公斤之行李袋一只、贓款八萬七
千元等物。因而撤銷第一審判決，改判論處上訴人共同連續非法販賣化學合成麻醉藥
品（累犯）罪刑，固非無見。
惟查：(一)按科刑之判決書，對於犯罪事實必須詳加認定，而後於理由內敘明其認定犯
罪事實所憑之證據，及其認定之理由，方足以資論罪科刑。原判決認定上訴人與邢志
強共同基於走私化學合成麻醉藥品安非他命販售牟利之概括犯意，由上訴人安排自中
國大陸走私化學合成麻醉藥品安非他命至金門等情。原判決並未就上訴人安排自中國
大陸走私化學合成麻醉藥品安非他命至金門之事實，於理由欄內敘明其所憑之證據及
其認定之理由，自有判決不備理由之違誤。而原判決雖引用邢志強於警訊及檢察官偵
查中之供述為論罪依據之一。但邢志強於警訊時供稱：「八十六年三月份起，陳丁居
與阿忠用大陸漁運送安非他命至小金門，即扣機郭峻瑋（綽號郭呆）去接貨，郭峻瑋
接到安非他命後即交由李生春帶入金門機場，再轉交郭峻瑋搭機帶回台灣交給我販售
。」、「八十五年底受台中縣民張慶春之託，由渠等於大陸用漁船走私安非他命到小
金門，由我安排郭峻瑋到金門，接到該等安非他命後，綁在身上搭機帶入台灣交給我
後，我再轉交給張慶春自己處理販售。」（見第一審卷第八十三、八十四頁）；於偵
查中供稱：「八十五年底時，時間記不得，是張慶春向我提及他那邊有批貨要弄到金
門，再進入台灣，叫我找人到金門接應，他都是用漁船走私到金門三次，我都是叫郭
呆他的本名我不知。」等語（見本院八十八年度台上字第九二八號影印卷中之八十六
年度偵字第二九六六號影印卷第一一八頁背面），與原判決認定之事實不符，亦有證
據上理由矛盾之違法。(二)依原判決事實欄之記載，上訴人自金門運送化學合成麻醉藥
品安非他命返台五次，每次均利用李生春任職於復興航空公司金門航站業務員職務之
便利，乘機掩護走私入境之麻醉藥品安非他命不必經過金門航站之安全檢查，而由「
郭呆」及郭峻瑋運返回台。則上訴人此五次運送行為，亦與李生春有犯意聯絡及行為
分擔，為共同正犯。但原判決事實欄之附表僅於第一、二次之運送方式，記載由李生
春將安非他命攜入候機室。對於第三、四、五次之運送方式，並未為記載。且理由欄
內亦僅說明上訴人就附表一、二之犯行與李生春、郭呆有犯意聯絡及行為分擔，為共
同正犯，對於附表三、四、五之犯行，付之闕如。又依原判決認定之事實，上訴人就
私運管制物品及輸入化學合成麻醉藥品安非他命進口之犯行，與不詳姓名之大陸人士
，有犯意聯絡及行為分擔，為共同正犯，原判決亦未說明上訴人與之成立共同正犯之
理由。致事實與事實，事實與理由，均不相適合，自有判決理由矛盾之違法。(三)依原
判決認定之事實，上訴人係自大陸地區私運管制物品進入台灣地區，此部分之行為應
成立懲治走私條例第十二條、第二條第一項準走私罪，原判決逕依該條例第二條第一
項之規定論處，自有適用法則不當之違法。上訴意旨執以指摘原判決不當，為有理由
，應認仍有發回更審之原因。
據上論結，應依刑事訴訟法第三百九十七條、第四百零一條，判決如主文。
中      華      民      國     九十     年      四      月     十二     日
                              最高法院刑事第七庭
                                  審判長法官  吳  雄  銘
                                        法官  池  啟  明
                                        法官  石  木  欽
                                        法官  郭  毓  洲
                                        法官  吳  三  龍
      右正本證明與原本無異
                                              書  記  官
中      華      民      國     九十     年      四      月     十六     日


司法院資訊處製作；財團法人民間司法改革基金會備份。
